臺灣雲林地方法院民事裁定
111年度輔宣字第18號
聲  請  人  劉品誼  
代  理  人  劉繼文  
相  對  人  劉何秀  
上列聲請人聲請對相對人為輔助宣告事件，本院裁定如下：
    主  文
宣告劉何秀（女、民國00年0 月0 日生、國民身分證統一編號：
Z000000000號）為受輔助宣告之人。
選定劉品誼（女、民國00年0 月00日生、國民身分證統一編號：
Z000000000號）為受輔助宣告人之輔助人。
聲請費用新臺幣壹仟元由受輔助宣告之人負擔。
    理  由
一、本件聲請意旨如下：聲請人劉品誼是相對人的女兒，相對人
    於民國（下同）109 年6 月18日因罹患冠狀動脈心臟病、慢
    性腎臟病，而下半身無法行動，致其為意思表示或受意思表
    示，或辨識其意思表示效果之能力顯有不足，為此依民法第
    15條之1 、第1113條之1 第1 項及家事事件法第177 條之規
    定，聲請對其為輔助宣告，並選定聲請人為其輔助人等語。
二、對於因精神障礙或其他心智缺陷，致其為意思表示或受意思
    表示，或辨識其意思表示效果之能力，顯有不足者，法院得
    因本人、配偶、四親等內之親屬、最近一年有同居事實之其
    他親屬、檢察官、主管機關或社會福利機構之聲請，為輔助
    之宣告；受輔助宣告之人，應置輔助人，民法第15條之1 第
    1 項、第1113條之1 第1 項定有明文。又依民法第1113條之
    1 第2 項準用同法第1111條之1 規定，法院選定輔助人時，
    應依受輔助宣告之人之最佳利益，優先考量受輔助宣告之人
    之意見，審酌一切情狀，並注意下列事項：㈠受輔助宣告之
    人之身心狀態與生活及財產狀況。㈡受輔助宣告之人與其配
    偶、子女或其他共同生活之人間之情感狀況。㈢輔助人之職
    業、經歷、意見及其與受輔助宣告之人之利害關係。㈣法人
    為輔助人時，其事業之種類與內容，法人及其代表人與受輔
    助宣告之人之利害關係。
三、依據本院調查結果：
　㈠聲請人前述的主張，已有提出親屬系統表、戶籍謄本、除戶
    謄本、相對人之中華民國身心障礙證明、國立臺灣大學醫學
    院附設醫院（下稱臺大醫院）雲林分院診斷證明書等件可供
    證明。又本院法官在鑑定人即臺大醫院雲林分院林冠甫醫師
    前，就相對人之精神或心智狀況訊問時，相對人可以回答自
    己的姓名、年齡、住所地址等等年籍資料，能夠知悉並大致
    回答鑑定在場的親人、有2 名兒子過世、尚存子女成員數及
    姓名、同住家人等等問題，也可以區辨手錶之物品名稱及其
    功能，知道有2 名孫輩親人同住，但對於該2 名孫輩親人均
    為孫女部分則回答錯誤，知悉鑑定場所位於斗六市，但無法
    回答鑑定場所在何醫院，又無法依記憶正確覆誦「紅色、快
    樂、電風扇」等詞彙，另外對於數字簡單減法運算部分，例
    如就10元買7 元之找零結果則有計算錯誤之情形。又依據鑑
    定人林冠甫醫師鑑定稱：劉何秀女士，精神科診斷為失智症
    ，根據111 年8 月25日在臺大醫院雲林分院的心理衡鑑報告
    ，臨床失智量表分數為2 分，已達中度失智程度，對時間地
    點的印象感、注意力與短期記憶力，皆有缺失或困難，日常
    事務的處理和判斷能力、以及清潔衛生和自我照料，需家人
    協助和打理，因上述認知功能障礙，導致為意思表示或受意
    思表示或辨識其意思表示效果之能力，顯有不足，鑑定結論
    ，相對人狀況已達因精神障礙或其他心智缺陷，致其為意思
    表示或受意思表示，或辨識其意思表示效果之能力顯有不足
    ，而建議為輔助宣告等語，有精神鑑定報告書1 件在卷可以
    參考。本院審酌前述各種情形，認定相對人非完全不能為意
    思表示或受意思表示，或不能辨識其意思表示之效果，實未
    達應受監護宣告之程度，僅是前述的能力顯有不足，而有受
    輔助之必要，因此依聲請人之聲請以裁定為輔助之宣告。
　㈡關於輔助人人選部分，本院審酌聲請人劉品誼為受輔助宣告
    人之人劉何秀之長女，而受輔助宣告人尚有三子劉繼文之最
    近親屬，有戶籍謄本、除戶謄本、親屬系統表在卷可以證明
    。本院審酌上情，並且考量聲請人劉品誼有意願擔任受輔助
    宣告之人劉何秀之輔助人，其他最近親屬即受輔助宣告人之
    三子劉繼文也同意聲請人劉品誼擔任受輔助宣告人之輔助人
    ，有同意書1 份在卷可以查證等等情況，認為聲請人劉品誼
    應有輔助受輔助宣告人的能力，並適合擔任輔助人這個職務
    ，所以由聲請人劉品誼擔任輔助人，符合受輔助宣告之人劉
    何秀的最佳利益，因此本院依據上述規定，選定聲請人劉品
    誼為受輔助宣告之人劉何秀之輔助人。　
四、依家事事件法第177 條第2 項、第164 條第2 項，裁定如主
    文。
中　　華　　民　　國　　111 　年　　9 　　月　　14　　日
                    家事法庭    法  官  潘雅惠
以上正本係照原本作成。
如不服本裁定應於送達後10日內向本院提出抗告狀，並繳納抗告
費新臺幣1,000 元。
中　　華　　民　　國　　111 　年　　9 　　月　　14　　日
                                書記官  鄭伊純